臺灣高雄地方法院民事裁定　　　　　 99年度消債抗字第184號
抗　告　人　蘇志中
代　理　人　邱麗妃律師
上列當事人因消費者債務清理事件聲請清算，抗告人不服民國99
年6 月30日本院民國99年度消債清字第93號民事裁定，提起抗告
，本院裁定如下：
    主  文
抗告駁回。
抗告費用新臺幣壹仟元由抗告人負擔。
    理  由
一、抗告意旨略以：原裁定以伊每月薪資約新臺幣（下同）27,0
    00元，扣除伊及長子蘇柏源（與配偶共同扶養）之必要生活
    費用共計16,964元後，以債務總額2,027,742 元計算，約17
    年即可清償完畢，而認伊無不能清償債務之情事；然原裁定
    既認伊於民國95年與最大債權銀行中國信託商業銀行股份有
    限公司（下稱中信銀）所成立之無擔保債務協商，嗣後毀諾
    係因伊當時所得不足，無法清償債務，而認係不可歸責於伊
    之事由，而今伊每月所得僅約27,000元，較諸95年間之每月
    所得短少2,278 元；且伊之長子於98年12月17日出生，故在
    伊收入減少，支出增加之情形下，原裁定反認伊現不符合不
    能清償債務之要件，則其事實認定顯前後矛盾。況本件債務
    皆為信用卡及信用貸款所生之債務，其利息、遲延利息及違
    約金之年利率皆10% 以上，甚至高達20% ，且伊在聲請清算
    前，曾向最大債權銀行中信銀請求前置協商，惟遭中信銀以
    曾參與銀行公會協商機制成立為由退件，使伊協商無門，如
    今原裁定駁回伊之清算聲請，無異讓伊繼續陷入高額利率惡
    性循環之窘境中，實有違消費者債務清理條例之立法目的，
    爰聲明廢棄原裁定，並裁定准予更生云云。
二、按「聲請更生或清算不合程式或不備其他要件者，法院應以
    裁定駁回之。」「債務人與金融機構協商成立者，不得聲請
    更生或清算。但因不可歸責於己之事由，致履行顯有重大困
    難者，不在此限。」「本條例施行前，債務人依金融主管機
    關協調成立之中華民國銀行公會會員辦理消費金融案件無擔
    保債務協商機制與金融機構成立之協商，準用前項之規定。
    」消費者債務清理條例第8 條前段、第151 條第5 項、第6
    項分別定有明文。又消費者債務清理條例第151 條第1 項、
    第5 項等規定，係採「協商前置主義」，債務人於協商程序
    中，應本於個人財產及收支狀況，依最大誠信原則，商討解
    決方案，而如債務人曾與金融機構協商成立者，應誠信履行
    協商方案，非有不可歸責與己之事由，依前開條例規定，自
    不得為更生或清算之聲請；惟如經法院審酌確有不可歸責於
    己之情事而毀諾，仍應符合「不能清償或有不能清償之虞」
    之要件，始得裁定准予更生或清算，合先敘明。
三、經查：
  (一)本件抗告人目前積欠金融機構共計2,027,742 元；伊曾於95
    年間參加中華民國銀行公會會員辦理消費金融案件無擔保債
    務協商機制，與債權人達成還款協議，協議內容為自95年6
    月起，分80期、年利率3.88% ，每月繳納28,840元，抗告人
    僅繳納11期，自96年7 月起即毀諾而未依約定繳款；嗣於本
    件聲請清算前，曾向中信銀聲請前置協商，遭中信銀以曾參
    與銀行公會協商機制成立為由退件，致協商不成立等情，有
    協議書、無擔保債務還款計畫、前置協商退件通知函、中信
    銀陳報狀、99年8 月23日財團法人金融聯合徵信中心債務清
    理條例前置協商專用債權人清冊在卷（見原法院卷宗頁15至
    17 、87 、21；卷宗頁20至22）可稽。
  (二)而依抗告人所提出96年度財政部高雄市國稅局綜合所得稅各
    類所得資料清單所示（見原法院卷宗頁26），其96年度給付
    總額為351,588 元，換算抗告人96年度平均每月收入僅約29
    ,278元，於繳付上開95年無擔保債務協商款後，僅餘1,038
    元，顯已不足以支付其本身之必要生活費用，則抗告人於96
    年7 月未繼續履行並繳納上開協商款項，顯係不可歸責於己
    之事由所致，惟縱可認其96年7 月毀諾乃因每月結餘不足，
    然其仍應不能清償債務或有不能清償之虞者（消費者債務清
    理條例條例第3 條參照），始得准予清算。
  (三)抗告人現任職於錦德氣體有限公司，每月收入約為27,000元
    ，住高雄市，每月須支出以內政部所公告之99年度高雄市每
    人每月最低生活費為11,309元計算之其自身生活費用11,309
    元及負擔長子之扶養費5,655 元等情，有抗告人之戶籍謄本
    及錦德氣體有限公司錦氣字59號函附卷足憑（見原法院卷宗
    頁30；卷宗頁25至26），並經原法院認定在案，並為抗告人
    所不爭執，應堪認定。
  (四)從而，以抗告人目前每月收入27,000元為核算基礎，扣除其
    每月必要支出16,964元後，尚有餘額10,036元可資運用（計
    算式：27,000元－16,964元＝10,036元），以其目前債務總
    額2,027,742 元計算，如不計利息，約於17年之期間內即可
    清償完畢；又抗告人年約34歲，正值青壯，距離法定退休年
    齡尚有約31年，得持續累積工作經驗及資歷以增加收入。且
    現今金融機構已就曾經參加95年度債務協商毀諾之客戶提供
    「個別一致性協商方案」，得經由與個別債權銀行協商程序
    重新評估債務人之資力、債信及還款計劃，以謀求適當履約
    方式，故縱認抗告人已毀諾，仍得循此途徑解決債務問題，
    以減免利率，協議可行之清償方案。據此，實難認定抗告人
    不能清償債務或有不能清償之虞
四、綜上所述，抗告人非不能清償債務或有不能清償之虞者，其
    聲請清算不合實質要件，且無從補正，應予駁回。原裁定駁
    回抗告人之聲請，洵屬有理，抗告人不服原裁定，仍執前詞
    指摘原裁定有違消費者債務清理條例之立法目的，提起本件
    抗告，為無理由，應予駁回。
據上論結，本件抗告為無理由，依消費者債務清理條例第15條，
民事訴訟法第495 條之1 第1 項、第449 條第1 項、第95條、第
78條，裁定如主文。
中    華    民    國   100    年    1     月    3     日
                  民事第五庭
                      審判長  法  官  黃國川
                              法  官  秦慧君
                              法  官  劉定安
正本證明與原本無異。
本裁定不得再抗告。
中    華    民    國   100    年    1     月    3     日
                              書記官  林秀敏